【裁判字號】    94,訴,949
【裁判日期】    950321
【裁判案由】    準強盜等
【裁判全文】
臺灣士林地方法院刑事判決               94年度訴字第949號
公  訴  人  臺灣士林地方法院檢察署檢察官
被      告  己○○
指定辯護人  本院公設辯護人  戊○○
上列被告因準強盜等案件，經檢察官提起公訴（94年度偵字第11
405號），本院判決如下：
    主  文
己○○連續意圖為自己不法之所有，攜帶兇器，搶奪他人之動產
，累犯，處有期徒刑壹年陸月。
折疊式工具刀壹把沒收。
    事實及理由
壹、構成犯罪事實：
一、己○○曾因毒品危害防制條例罪，經判處應執行有期徒刑10
    月確定，民國94年6月8日執行完畢。
二、己○○不知檢束行為，因缺錢花用，基於為自己不法所有之
    概括犯意：
    １先於94年11月3 日21時許，尾隨丙○○，在台北市○○區
      ○○街13巷１弄路口，乘丙○○不及防備、抗拒之際，徒
      手公然掠奪丙○○攜帶之皮包（內有現金約新台幣300 元
      、港幣30元、健保卡、華南商業銀行金融卡、第一商業銀
      行金融卡、AIG 友邦銀行信用卡、匯豐商業銀行信用卡、
      上海商業銀行信用卡各1 張），得手後往台北市○○路○
      段台開大樓方向逃逸。
    ２再於94年11月4 日17時許，在台北市○○○路上，尾隨乙○○，並攜帶其所有客觀上對人體具有危險性之兇器折疊
      後式工具刀1 把，行至該路76號前，乘乙○○不及防備、
      抗拒之際，下手公然掠奪乙○○手提之皮包（內有現金新
      台幣「下同」3100元、皮夾1 只、手機1 具、郵局存款簿
      、萬泰銀行存款簿）得手後迅速跑離犯罪現瑒。己○○離
      開後，即穿越台北市○○○路○道，在該車道約2 分之1
      位置處，為對向路旁在機車行任職之技師丁○○目睹己○○手提女用皮包，赤腳穿越車道，認行跡可疑，而對面一
      名婦女又比著己○○，而於己○○完成穿越台北市○○○
      路○道後，丁○○隨即騎機車尾隨追趕己○○，直至台北
      市○○路○ 段8 巷建成公園附近，己○○再為路人甲○○
      及不詳姓名之年輕人共同追捕壓制，並為警當場查獲。
貳、認定犯罪事實所根據的證據及理由：
一、被告於本院訊問時坦白承認於94年11月3 日搶奪、94年11月
    4 日攜帶折疊式工具刀，再下手行搶之陳述（見本院94年12
    月28日準備程序筆錄、95年1 月16日準備程序筆錄、95年3
    月3 日審理筆錄）。
二、被害人丙○○於94年11月3 日及4 日在警詢時陳述被搶奪之
    陳述。
三、被害人乙○○於94年11月4 日警詢時陳述被搶奪之陳述。
四、偵卷所附具領人為乙○○、丙○○之贓物認領保管單各1 紙
    ，及檢察官提出之現場簡圖可參。
五、被告尾隨被害人丙○○時之監視翻拍照片1幀。
六、證人丁○○於本院審理時所為「被告拿出折疊式工具刀」，
    以及證人甲○○於本院審理時所為「我把被告壓在地上，
    ．．看到被告手上有拿刀」等證述，足以證明被告行搶時，
    有攜帶兇器折疊式工具刀之事實。
七、被告雖坦承94年11月4 日行搶當時攜帶折疊式工具刀1 把，
    但抗辯當時沒有拿出來，也沒有傷害他人意思等語。經查：
    1 攜帶兇器搶奪，只須搶奪時攜帶具有危險性之兇器已足，
      不以攜帶之初有行兇意圖為必要，且行搶當時，有無使用
      該兇器，更非所問。
    2 本件被告於94年11月4 日在台北市○○○路行搶被害人乙○○皮包時，在其褲子口袋攜帶可用以傷害人體，客觀上
      具危險性之兇器折疊式工具刀1 把，雖被告行搶之際，未
      使用該把工具刀，然既已隨身攜帶，即該當攜帶兇器要件
      。
    3 是被告行搶時，縱無以工具刀傷人之本意，亦無使用工具
      刀之情節，依上開意旨，於被告已然成立之加重搶奪罪責
      不生影響。
八、至於起訴意旨雖以被告於94年11月4 日行搶後，為脫免逮捕
    ，有當場持工具刀對甲○○施以強暴，使甲○○受傷之行為
    ，而認被告此次行搶行為應係該當刑法第330 條第1 項之加
    重準強盜罪嫌等情。訊據被告堅決否認有於行搶後，當場施
    強暴之行為，辯稱：被告行搶後，當時已離開現場，無人追
    趕，是在中途才被第三人遇到，不符合刑法「當場」之要件
    ，而且甲○○是因逮捕被告時，壓倒被告在地時擦傷，非被
    告與之扭打造成等語，而由下列理由，可知本件與刑法第33
    0 條第1 項之加重強盜要件並不相符：
    1 刑法第329 條準強盜罪所稱「當場」，指犯罪現場，或持
      續在他人跟蹤追躡中，尚未脫離追捕者之視線以前。若行
      為人已離開犯罪現場，或已脫離追捕者之視線後，始被追
      捕者撞遇，即與「當場」之要件有間。
    2 本件94年11月4 日搶案發生地點在台北市○○○路76號前
      （即現場簡圖上南京西路之右側），而據證人丁○○於95
      年3 月3 日到庭所為之「當天我看到被告的時候，他剛好
      在穿越南京西路，跑到分隔島，我看到婦人指著被告時，
      還沒有人追被告，我開始要追被告時，被告的位置是南京
      西路上萊爾富商店的右邊東森房屋（即現場簡圖上南京西
      路之左側），南京西路路寬約7 、8 公尺」等證述內容，
      可知本件案發地點與第三人丁○○開始追躡被告時，被告
      已完成穿越南京西路，且距離案發地點至少7 、8 尺以上
      ，參之台北市○○○路乃往來行人、車輛甚多的市區道路
      ，乃吾人日常生活知悉之事，該路段之頻密車流量已足使
      南京西路之左、右二側，在空間上作不同區隔，客觀上已
      難認為被告在尚無人追捕情況下，從南京西路右側，穿越
      車道，跑到左側，仍屬犯罪現場。足見第三人丁○○開始
      追捕被告時，被告已離開本件之犯罪現場，是縱然丁○○
      持續追躡，亦非「當場」。
    3 由證人甲○○於本院95年3 月3 日到院證述「當時我車子
      往南京西路方向，被告是跑到赤峰街裡面，有穿花格子的
      衣服，我的車子在綠燈移動後旁邊有1條小巷，剛好又看
      到被告跑過去，我知道那條巷子可以通到那裡，我就往南
      京西路右轉承德路，但是沒有看到人，．．我就問路人，
      有無人跑進來．．」等語，已足證明證人甲○○在追躡過
      程，被告曾脫離證人甲○○的視線，縱終究為甲○○及其
      他不詳姓名年輕人共同逮捕，仍與「當場」有別。
    4 此外，由證人甲○○復到庭供證「．．一直追到公園外面
      ，被告要攔計程車，我直接撲過去，2 個人都跌倒，後來
      有2個男生過來，把被告壓在地上，我在旁邊休息，看到
      被告手上有拿刀，我就趕快過去把被告的刀搶下來，．我
      是側面撲向被告，他沒有對我做什麼動作，．．我的手
      、膝蓋都有受傷，我的指甲斷掉，可能是我追他的時候摔
      倒，或撲他的時候受傷，被告沒有出手或用刀刺我，整個
      過程中，被告都沒有作任何的反抗」等語，以及證人丁○○證述「被告背對著修理廠的年輕人一直跑，沒有刺他們
      ．．被告被抓下來時，已被4 、5 個人壓在地上，沒有任
      何動作」等語，可知被告於遭甲○○及另2 名不詳姓名年
      輕人壓制時，並無對甲○○或該2 名年輕人施以強暴行為
      ，更未有故意傷害甲○○之行為。
    5 被告既無當場施強暴之行為，所犯之加重搶奪罪，不得以
      強盜罪論，自與加重強盜罪之要件不合。
九、綜上所述，被告於94年11月3 日之普通搶奪犯行，及94年11
    月4 日之攜帶兇器搶奪犯行，已堪認定。
、對於被告之指定辯護人抗辯：本件犯罪與被告於94年9 月3
    日所犯搶奪案，有連續犯裁判上一罪關係之意見：
一、查被告於偵查中即自承「發了十幾天海報，沒領到錢，缺錢
    才這樣做」等語（見94年11月5 日偵查筆錄），本院訊問時
    亦稱「自服刑回來，工作不好找，後來去做派報工作，沒有
    領到工資，那2 天比較缺錢，臨時動念頭的」等語（見本院
    94年12月28日準備程序筆錄），本院審理時更稱「94年9 月
    案後，有去派報，做了1 個月，1 天工作9 小時才800 元，
    有領到工資，後來想錢比較多而換另一家，沒領到工資」等
    語（見本院95年3 月3 日審理筆錄），足見被告之本件搶奪
    行為，純屬偶然臨時起意。
二、再由前後二次搶奪案件之犯罪型態觀察，前者被告係向他人
    偽稱購買公益彩券（見卷附電腦網調閱之該案起訴書）再趁
    機行搶，本件則係接連２日尾隨婦人，伺機行搶，行搶手段
    、方式已有不同，且二次之犯罪時間差距長達2 個月即60日
    ，被告在該段期間，有1 個月餘時間係從事正當的派報工作
    ，更難認二者間係基於一個單一的犯罪決意所為。
三、從而，本件搶奪行為與被告在94年9 月3 日之搶奪行為，二
    者間，不能認為有連續犯關係，辯護人此部分之抗辯，自不
    足為有利被告之認定。
肆、論罪科刑的理由：
一、按折疊式工具刀依社會一般觀念足以對人之生命、身體安全
    構成威脅，客觀上具有危險性，屬兇器。
二、核被告在94年11月3 日的搶奪行為，是犯刑法第325 條第1
    項之普通搶奪罪，被告在94年11月4 日的攜帶兇器搶奪行為
    ，是犯刑法第326 條第1 項的加重搶奪罪。就被告在94年11
    月4 日之行為，與刑法第330 條第1 項之加重強盜罪構成要
    件未合，已如前述，公訴人認被告係犯刑法第330 條第1 項
    之加重強盜罪，容有誤會，因基本社會事實相同，起訴法條
    應予變更。被告先後2 次搶奪行為，時間密接，所犯基本構
    成要件相同，顯係基於概括犯意為之，雖有加重及普通搶奪
    之分，仍成立連續犯，依連續犯規定論以加重搶奪罪一罪，
    並依法加重其刑。又被告前因毒品危害防制條例罪，經判處
    應執行有期徒刑10月確定，94年6 月8 日執行完畢，有台灣
    高等法院被告全國前案紀錄表在卷可稽，其於5 年內再犯有
    期徒刑以上本件之罪，為累犯，應依法加重其刑，並遞加重
    之。
三、爰審酌被告正值壯年，不思以正當途徑靠自己勞力賺錢，僅
    因缺錢花用即連續2 次為搶奪犯行，利用單身婦女體力上之
    劣勢，在公共場所侵害其等財產安全，危害社會治安，破壞
    善良人民對平和生活秩序的期待與保障，對被害人造成之精
    神上損害甚鉅，惟念及被告犯後尚能坦承罪行等情，量處如
    主文所示之刑。至被告行搶時攜帶之折疊式工具刀1 把係被
    告所有，此經被告供承在卷，屬被告所有供本件犯罪所用之
    物，依刑法第38條第1 項第2 款規定宣告沒收。
四、此外，起訴書另以被告於94年11月4 日，為脫免逮逋，基於
    傷害犯意，持刀傷害甲○○，使甲○○受有右手、右膝、右
    足、右手肘、左手、左膝、左足等多處擦傷及右手腕挫傷等
0    傷害，係涉犯刑法第277 條第1 項之傷害罪，依同法第287
    條規定，須告訴乃論。茲據告訴人甲○○於95年3 月3 日撤
    回刑事傷害告訴，此部分因檢察官認與本件論罪部分，具牽
    連犯裁判上一罪關係，故不另為不受理判決之諭知，附此說
    明。
伍、適用法律依據：
一、程序法方面：刑事訴訟法第300條、第299條第1項前段。
二、實體法方面：刑法第56條、第326 條第1 項、第47條、第38
    條第1項第2款。
中    華    民    國    95    年     3    月    21    日
                  刑事第五庭審判長法  官  朱光仁
                                  法  官  周群翔
                                  法  官  蘇嫊娟
以上正本證明與原本無異。
如不服本判決，應於判決送達後10日內，向本院提出上訴狀。
                                  書記官  劉政惠
中    華    民    國    95    年    3     月    28    日
論罪法條：
刑法第326 條第1 項
犯前條第1 項之罪，而有第321 條第1 項各款情形之一者，處一
年以上七年以下有期徒刑。


司法院資訊處製作；財團法人民間司法改革基金會備份。
